【裁判字號】    97,交易,664
【裁判日期】    971120
【裁判案由】    過失傷害
【裁判全文】
臺灣臺中地方法院刑事判決             97年度交易字第664號
公  訴  人  臺灣臺中地方法院檢察署檢察官
被      告  丙○○
上列被告因過失傷害案件，經檢察官提起公訴（九十七年度偵字
第一九六八二號），本院判決如下：
    主    文
丙○○因過失傷害人，處拘役拾日，如易科罰金，以新臺幣壹
仟元折算壹日。
    犯罪事實
一、丙○○於民國九十七年六月二十三日上午七時五十分許，騎
    乘車牌號碼DNI－268號重型機車，沿臺中市西屯區○○○路
    ○段由東往西方向行駛，行經臺中港路三段四０之一六號前
    時，本應注意車前狀況及兩車併行之間隔，並隨時採取必要
    之安全措施，且應注意汽車超車時，前行車減速靠邊或以手
    勢或亮右方向燈表示允讓後，後行車始得超越；超越時應顯
    示左方向燈，並於前車左側保持半公尺以上之間隔超過，行
    至安全距離後，再顯示右方向燈駛入原行路線；而依當時狀
    況天候為晴，有日間自然光線，路面狀況乾燥、無缺陷、無
    障礙物，視距良好，並無不能注意之情事，竟疏未注意及此
    即貿然擬自右側超越於同方向在前行駛，由乙○○所騎駛之
    車牌號碼EZS－399號重型機車，旋丙○○因超越前車時未能
    遵守上述規定，其本身所著衣物之衣袖即勾扯到乙○○所騎
    乘前開重型機車之右後視鏡，致乙○○因之而重心不穩、人
    車倒地後，受有右遠端鎖骨骨折合併肩峰鎖骨關節脫位之傷
    害。嗣丙○○於車禍後，即主動報警處理，且在有偵查權限
    之警察機關尚未發覺犯罪前，滯留在現場，並主動向據報前
    來處理之臺中市警察局第六分局警員劉智偉陳明其係肇事者
    與肇事經過，而自願接受裁判。
二、案經乙○○訴請臺灣臺中地方法院檢察署檢察官偵查起訴。
    理    由
一、上開犯罪事實，業據被告丙○○於本院訊問時坦承不諱，核
    與告訴人乙○○於警詢中所指訴其因本件車禍摔倒受傷之情
    節相互合致〔見偵查卷第二０頁至第二一頁。按被告以外之
    人（包括證人、鑑定人、告訴人、被害人及共同被告等）於
    審判外之陳述雖不符刑事訴訟法第一百五十九條之一至之四
    等四條之規定，而經當事人於審判程序同意作為證據，法院
    審酌該言詞陳述或書面陳述作成時之情況，認為適當者，亦
    得為證據；當事人、代理人或辯護人於法院調查證據時，知
    有刑事訴訟法第一百五十九條第一項不得為證據之情形，而
    未於言詞辯論終結前聲明異議者，視為有前項之同意，同法
    第一百五十九條之五定有明文。立法意旨在於傳聞證據未經
    當事人之反對詰問予以核實，原則上先予排除；惟若當事人
    已放棄反對詰問權，於審判程序中表明同意該等傳聞證據可
    作為證據；或於言詞辯論終結前未聲明異議，基於尊重當事
    人對傳聞證據之處分權及證據資料愈豐富，愈有助於真實發
    見之理念，且強化言詞辯論主義，使訴訟程序得以順暢進行
    ，上開傳聞證據亦均具有證據能力。本件被告已於本院審理
    時表示就告訴人於警詢中關於其因本件車禍摔倒受傷部分之
    言詞陳述內容並無異見（見本院卷第二四頁），經本院審酌
    告訴人此等陳述作成時之客觀狀況，並無任何遭不當施壓或
    干擾，亦未有事證顯示其有遭受不當取供之情形，因認以之
    作為本案之證據亦屬適當，依上開刑事訴訟法第一百五十九
    條之五第一項之規定，自得作為證據使用〕，並有道路交通
    事故現場圖及道路交通事故調查報告表(一)、(二)各一份、肇事
    現場及車輛照片六張附卷可稽（見偵查卷第一五頁至第一七
    頁、第二五頁至第二七頁）。而告訴人因本件車禍，致受有
    如犯罪事實欄所載之前揭傷勢，亦有澄清綜合醫院診斷證明
    書一紙存卷可參（見偵查卷第五頁）。按駕駛人應注意車前
    狀況及兩車併行之間隔，並隨時採取必要之安全措施；汽車
    超車時，前行車減速靠邊或以手勢或亮右方向燈表示允讓後
    ，後行車始得超越。超越時應顯示左方向燈，並於前車左側
    保持半公尺以上之間隔超過，行至安全距離後，再顯示右方
    向燈駛入原行路線；道路交通安全規則第九十四條第三項及
    第一百零一條第一項第五款分別定有明文，被告既考領有適
    合之駕駛執照，對上開規定，自應知之甚詳，並為被告應行
    注意之事項，而本件車禍發生當時，現場係天候晴，光線為
    日間自然光線，路面鋪設柏油，且乾燥、無缺陷、無障礙物
    等情，為前開道路交通事故調查表(一)所明載，被告自承其意
    識清楚，所駕車輛機件正常，並無不能注意之情事，詎其竟
    疏未注意車前狀況，且未遵守超越前車時，應於前車左側保
    持半公尺以上之間隔超過之規定，貿然自告訴人所騎駛機車
    右側欲超越前車，致擦撞及告訴人所騎乘之機車，被告駕車
    行為顯有過失。另告訴人經此車禍受有右遠端鎖骨骨折合併
    肩峰鎖骨關節脫位之傷害，已見前述，被告之過失駕駛行為
    與告訴人之傷害結果間，具有相當因果關係，亦足認定。綜
    此，本件事證已臻明確，被告犯行洵堪認定。
二、核被告丙○○所為，係犯刑法第二百八十四條第一項前段之
    過失傷害罪。另被告於車禍發生後，即主動報警處理，且在
    有偵查權限之警察機關尚未發覺犯罪前，滯留在現場，並主
    動向據報前來處理之臺中市警察局第六分局警員劉智偉陳明
    其係肇事者與肇事經過，而自願接受裁判等情，此有臺中市
    ○○○道路交通事故肇事人自首情形紀錄表及前開道路交通
    事故調查報告表(二)載明被告肇事後並未逃逸之情可憑（見偵
    查卷第二三頁、第一七頁），被告係對於未發覺之罪自首而
    受裁判，自得依刑法第六十二條前段之規定予以減輕其刑。
    爰審酌被告之素行，其於本件車禍之過失程度，告訴人乙○
    ○之受傷狀況，被告肇事後迄今尚未能與告訴人達成和解，
    以金錢稍事彌補告訴人因本件車禍所受身心之損害，然告訴
    人仍得循民事訴訟程序尋求救濟，暨被告犯後於本院終能坦
    認自己確有過失之犯罪後態度等一切情形，量處如主文所示
    之刑，並諭知易科罰金之折算標準。
據上論斷，應依刑事訴訟法第二百九十九條第一項前段，刑法第
二百八十四條第一項前段、第六十二條前段、第四十一條第一項
前段，刑法施行法第一條之一第一項、第二項前段，判決如主文
。
本案經檢察官甲○○到庭執行職務。
中    華    民    國    97    年    11    月    20    日
                  刑事第三庭  法  官  陳思成
上正本證明與原本無異。
如不服本判決，應於收受送達後10日內向本院提出上訴書狀（應
敘述具體理由並附繕本）。
上訴書狀如未敘述理由，應於上訴期間屆滿後20日內補提理由書
於本院。
                              書記官  吳詩琳
中    華    民    國    97    年    11    月    20    日
附錄論罪科刑法條
刑法第二百八十四條第一項：
因過失傷害人者，處六月以下有期徒刑，拘役或五百元以下罰金
，致重傷者，處一年以下有期徒刑、拘役或五百元以下罰金。


司法院資訊處製作；財團法人民間司法改革基金會備份。
